【裁判字號】    98,訴,1040
【裁判日期】    990129
【裁判案由】    毒品危害防制條例
【裁判全文】
臺灣桃園地方法院刑事判決              98年度訴字第1040號
公  訴  人  臺灣桃園地方法院檢察署檢察官
被      告  甲○○
選任辯護人  高雪琴律師
上列被告因違反毒品危害防制條例案件，經檢察官提起公訴（98
年度偵字第12972 、13517號），本院判決如下：
    主  文
甲○○持有第二級毒品，處有期徒刑拾月，扣案之第二級毒品甲
基安非他命拾壹包（其中伍包共計淨重肆點零捌貳貳克，取樣零
點零貳陸玖克鑑析用罄，餘肆點零伍伍克；另陸包共計淨重貳
點柒零伍克，取樣零點零貳伍陸克鑑析用罄，餘貳點陸柒柒玖
克）均沒收銷燬之。扣案之電子磅秤壹台、分裝袋柒佰肆拾只
、分裝杓壹支均沒收。
    事  實
一、甲○○明知甲基安非他命係屬毒品危害防制條例第2 條第2
    項第2 款所列之第二級毒品，不得非法持有，詎竟基於持有
    第二級毒品甲基安非他命之犯意，於民國98年6 月6 日至7
    日間，在台北縣鶯歌鎮某處，自某年籍姓名不詳之人處取得
    甲基安非他命11包，而非法持有之。嗣於98年6 月10日晚上
    7 時40分許，甲○○攜帶第二級毒品甲基安非他命6 包，騎
    乘車號CIB-275 號機車搭載友人乙○（RI NA 即莉娜），於
    行經桃園縣蘆竹鄉○○路○ 段5 巷口時，經警盤查，而於甲
    ○○腰際皮包內查獲第二級毒品安非他命6 包（共計淨重2.
    7035克，取樣0.0256克鑑析用罄，餘2.6779克）、現金新台
    幣（下同）10,500元、行動電話2 支（含SIM 卡）等物，其
    後甲○○並帶同員警至其桃園縣大園鄉三石村1 號之8 之50
    1 號住所房間內，另扣得第二級毒品甲基安非他命5 包（共
    計淨重4.0822克，取樣0.0269克鑑析用罄，餘4.0553克）、
    安非他命吸食器1 組、電子磅秤1 台、分裝袋743 只、分裝
    杓1 支等物。
二、案經桃園縣政府警察局蘆竹分局報請臺灣桃園地方法院檢察
    署檢察官偵查起訴。
    理  由
壹、證據能力部分：
一、按被告之自白，須非出於強暴、脅迫、利誘、詐欺、違法羈
    押或其他不正方法，且與事實相符者，始得採為認定被告犯
    罪事實之證據，此為刑事訴訟法第156 條第1 項所明定。又
    前開第156 條第1 項證據能力之限制，係以被告之自白必須
    出於其自由意志之發動，用以確保自白之真實性，故被告之
    自由意志，如與上揭不正方法不具有因果關係時，自難謂因
    此取得之被告自白無證據能力。本件被告及其辯護人就被告
    於警詢之自白，認係遭刑求，及被告於偵查中之自白，係前
    開警詢非任意性自白之延伸，因而均認無證據能力等語。經
    查，證人即當日查獲本案之員警王志恆於本院審理時證稱：
    做筆錄的過程中，被告和其女友乙○是隔離訊問，他們二人
    可以看到對方，沒有刑求這個事情，整個過程他們二人都可
    以看到對方，攔檢過程中，被告有掙扎，當時我們有將被告
    壓制在地上，被告反抗蠻激烈的，手腳可能多少有擦、挫傷
    等語（見本院卷第74、76頁），且被告手指於偵查中經當庭
    勘驗結果，亦僅左手無名指處前端較左右二指略顯紅腫，並
    未見明顯傷害乙節，亦經記明於98年10月2 日之偵查筆錄，
    並有勘驗照片2 張在卷可憑（見98年度偵字第12972 號卷第
    129 、132 頁），顯見被告於警詢時並未有遭刑求之情，縱
    其無名指前端有些微受傷，應係員警於逮捕過程中，因被告
    反抗為壓制被告而施以強制力所致。況被告於本院審理時供
    稱：我左手無名指受傷，在攔檢的時候，其中有一個警員在
    壓制過程，已經把我壓在地上銬上手銬，當時我雙手被反舉
    在地面，其中一位警員跪壓到我的手指頭，我有跟警察用台
    語講說很痛，但是警察跪的更用力，當時並沒有詢問本案事
    項等語（見本院卷第76、77頁），此益徵被告於警詢時之自
    白與被告左手無名指所受傷害間要無關連性，更遑論被告於
    偵查中自白，有何非任意性自白延伸效力之可言。足認被告
    於警詢及偵查中所言，係出於任意性，故應認其有證據能力
    ，是被告及其辯護人上開所辯，尚不可採。
二、按被告以外之人於偵查中向檢察官所為之陳述，除顯有不可
    信之情況外，得為證據。又證人之個人意見或推測之詞，除
    以實際經驗為基礎者外，不得作為證據，刑事訴訟法第159
    條之1第2項、第160條分別定有明文。本件被告之辯護人於
    本院審理時認證人乙○於偵查中之證述為推測之詞無證據能
    力云云，然查，證人乙○（RINA）於偵查中係證述：扣案毒
    品是別人給我男友甲○○去賣的，我沒看到甲○○去賣，但
    是我有看到別人拿毒品給甲○○要他去賣，扣案毒品、分裝
    袋都是甲○○的等語（見98年度偵字第12972號卷第65至66
    頁），則依證人乙○證述之內容觀之，其顯係依其所見所聞
    而為之證述，尚無何憑空推測之詞，本院復查無前開證詞有
    何「顯不可信之情況」，故證人乙○於偵查中所為之證述，
    應認有證據能力。
三、次按刑事訴訟法第131 條之1 前段規定：「搜索，經受搜索
    人出於自願性同意者，得不使用搜索票。」係因受搜索人既
    已自願放棄其隱私權，而同意任由執行搜索之公務員予以搜
    索，即毋庸按一般令狀程式為之。至所稱自願性同意者，祇
    要受搜索人係在意思自主之情況下，表示同意為已足，要與
    其是否遭逮捕，喪失行動自由，分屬不同範疇，亦不因其有
    無他人陪同在場，而異其法律效果（最高法院95年度臺上字
    第4082號判決意旨參照）。被告之辯護人為被告辯護稱：本
    件可能是違法搜索，警察一開始執行是為了酒駕勤務所執行
    ，之後搜索所得證據認為沒有證據能力云云。查證人王志恆
    於本院審理時證述：被告有同意我進到他的住處實施搜索等
    語（見本院卷第76頁），及依被告於警詢時供述：我於現場
    遭查獲6 包安非他命後，主動供稱家中尚有毒品，於98年6
    月10日下午10時許，帶同警方至桃園縣大園鄉三石村1 號之
    8 之501 號房住所內，於房間抽屜內查獲自製安非他命吸食
    器1 組、電子磅秤1 台、分裝袋743 只、分裝杓1 支、衣櫃
    外套內查獲5 包安非他命等情詞觀之（見98年度偵字第1297
    2 號卷第9 頁），足認員警至被告上開住所實施搜索，係因
    被告主動供出並告知員警其住處內尚有毒品，並帶同警方前
    往執行所致，則本件員警既係於被告主動帶同前去搜索，被
    告當時人亦在現場，顯已明瞭員警欲加以搜索之用意，並在
    意思自主之情況下，同意員警入內，足認其對員警之搜索已
    有同意之表示，警方即無須持搜索票之令狀即得進行搜索。
    從而，本案難認有辯護人所指違法搜索之情形存在。是當時
    扣案之安非他命吸食器1 組、電子磅秤1 台、分裝袋743 只
    、分裝杓1 支、安非他命5 包等物，並無違法搜索取得之情
    形，又非屬供述證據，無傳聞法則之適用，與本案待證事實
    具有關聯性，自得採為證據。
四、末按「被告以外之人於審判外之陳述，雖不符刑事訴訟法第
    159 條之1 至第159 條之4 之規定，而經當事人於審判程序
    同意作為證據，法院審酌該言詞陳述或書面陳述作成時之情
    況，認為適當者，亦得為證據。當事人、代理人或辯護人於
    法院調查證據時，知有刑事訴訟法第159 條第1 項不得為證
    據之情形，而未於言詞辯論終結前聲明異議者，視為有前項
    之同意」，刑事訴訟法第159 條之5 定有明文。查本件除上
    述被告甲○○警詢、偵查筆錄及證人乙○之偵查筆錄、搜索
    扣押物品等之證據能力，被告及其辯護人不同意引為證據使
    用，本院判斷如上所述外，其餘之供述及非供述證據，檢察
    官、被告及其辯護人於本院準備程序、審判期日均表示無意
    見而不予爭執，亦未於言詞辯論終結前聲明異議，本院審酌
    上開證據資料製作時之情況，尚無違法取得及證明力明顯過
    低之瑕疵，認以之作為證據應屬適當，且上開各證據均經本
    院於審判期日依法進行證據之調查、辯論，被告於訴訟上之
    防禦權，已受保障，故上開證據資料亦均有證據能力。
貳、實體部分：
一、訊之被告甲○○對於其於98年6 月10日晚上7 時40分許，為
    警於桃園縣蘆竹鄉○○路○ 段5 巷口查獲持有第二級毒品安
    非他命6 包（共計淨重2.7035克，取樣0.0256克鑑析用罄，
    餘2. 6779 克），及其帶同員警至桃園縣大園鄉三石村1 號
    之8 之501 號房內，另扣得其所有之第二級毒品安非他命5
    包（共計淨重4.0822克，取樣0.0269克鑑析用罄，餘4.0553
    克）、安非他命吸食器1 組、電子磅秤1 台、分裝袋743 只
    、分裝杓1 支等情，坦承不諱，並有上開物品扣案可資佐證
    。而扣案之第二級毒品甲基安非他命共11包，經送請鑑定結
    果：均檢出甲基安非他命成份，其中5 包淨重4.0822克，取
    樣0.0269克鑑析用罄，餘4.0553克；另6 包淨重2.7035克，
    取樣0.0256克鑑析用罄，餘2.6779克乙節，有憲兵司令部刑
    事鑑識中心98年10月19日憲直刑鑑字第0980001826號鑑定書
    附卷可稽，是被告持有第二級毒品甲基安非他命之事實，應
    堪認定。
二、公訴人雖謂被告分別於98年5 月7 日晚間8 時許，在桃園縣
    桃園市台茂南崁家庭娛樂購物中心附近不明路段旁，以新台
    幣（下同）5,000 元之價格，販賣第二級毒品安非他命1 公
    克予姓名年籍不詳之菲律賓籍人GARY，獲利1,000 元；又於
    98年5 月7 日晚間8 時30分許，在桃園縣蘆竹鄉○○路不詳
    地址，以5,000 元之價格，販賣第二級毒品安非他命1 公克
    予姓名年籍不詳之泰國籍人APAT，獲利1,000 元；復於98年
    6 月6 日晚間9 時許，在桃園縣蘆竹鄉○○路不詳地址，以
    10,000元之價格，販賣第二級毒品安非他命2 公克予姓名年
    籍不詳之泰國籍人APAT，獲利2,000 元，而認被告係涉犯販
    賣第二級毒品罪等語，惟查：
  (一)被告甲○○雖於98年6 月11日上午11時7 分警詢時供陳：我
    所吸食及販賣之安非他命是在鶯歌一處向一個外號叫阿三（
    本名劉青三）的菲律賓華僑及其老婆李妮雪所購得，他先把
    安非他命交由李妮雪在他家外面路旁交給我，待我將安非他
    命全部販賣完畢，再將所得金額交付給阿山夫婦，我分得所
    得金額百分之二十，如每公克以新台幣5,000 元賣出，我可
    分得1,000 元，要將4,000 元交給阿三，都是菲律賓的外勞
    向我購買毒品，我不知道他們名字，一公克5,000 元，都是
    他們打電話給我向我買，我本錢1 公克4,000 元買進，5,00
    0 元賣出，共賣過4 次等語（見98年度偵字第13517 號卷第
    7 至9 頁）。及於98年6 月11日下午6 時45分警詢時又供陳
    ：前次筆錄所稱4 次販賣安非他命交易之時、地，第一次是
    98 年5月7 日晚間8 時許，在桃園市台茂旁往機場方向路旁
    ，賣給菲律賓華僑朋友GARY，GARY打門號0000000000號電話
    向我，買1 公克5,000 元，我賺1,000 元；第二次是98年5
    月7 日晚間8 時30分許，是泰國籍名叫APAT打門號00000000
    00號電話給我，向我買2 公克安非他命10,000元，約在桃園
    縣蘆竹鄉○○路義美公司旁交易，我賺2,000 元；第三次是
    98年6 月6 日晚間9 時許，也是APAT打電話向我買2 公克安
    非他命10,000元，約在桃園縣蘆竹鄉○○路義美公司旁交易
    ，再來就沒賣了，因為昨晚就被抓，阿三及李妮雪交4 次貨
    給我，而我只賣出3 次等語（見98年度偵字第1351 7號卷第
    12至13頁）。被告復於98年6 月11日下午11時15分之偵訊時
    供稱：我有賣毒品，第一次5 月7 日，賣給菲律賓人，叫GA
    RY，在台茂，1 克5,000 元。第二次在5 月7 日晚上8 點，
    賣給APAT，在義美公司旁，1 克5,000 元。第三次在義美公
    司，我賣給APAT，2 公克10,000元，我承認販賣第二級毒品
    ，是朋友給我拿去賣給別人等語（見98年度偵字第13517 號
    卷第57頁），被告於上開警詢及偵查中自白其自綽號阿三之
    劉青三及李妮雪等人處收受第二級毒品後，而分別於98年5
    月7 日及98年6 月6 日共3 次販賣第二級毒品予GARY、APAT
    等情，惟被告於其後之偵查中及本院審理時均翻異前供，辯
    稱：我沒有賣毒品給他們，我是和GARY等人一起購買毒品，
    這次剛好輪到我去買，當場查獲的毒品是出資買來的，分裝
    袋是我姐姐有在賣菲律賓的點心要用的，請我幫他買，因為
    大小不符合，所以本來要拿回去換，我記得98年6 月6 、7
    日時，我自己一個人買毒品，要跟GARY、APAT合分，毒品是
    向叫阿三的人買的，電子磅秤我是用來秤毒品用量的云云。
  (二)被告甲○○雖曾於警詢及偵查中自白販賣第二級毒品予GARY
    、APAT，然本件並未查獲名為GARY及APAT之人，亦無其等之
    真實姓名、年籍資料，則究是否確有名為GARY、APAT之人，
    或被告究有無於前揭時間、地點販賣第二級毒品予GARY 、
    APAT，自無從加以證實查悉，顯有可疑。加以被告前雖供稱
    毒品係由綽號阿三之劉青三及李妮雪所提供交由其持之販賣
    等語，然劉青三及李妮雪涉嫌與被告甲○○共同販賣第二級
    毒品予GARY、APAT之犯行部分，業據臺灣板橋地方法院檢察
    署檢察官偵查後，認為罪證不足，而於98年11月24日為不起
    訴處分等情，有臺灣板橋地方法院檢察署98年度偵字第1664
    6 號不起訴處分書附卷足憑（見本院卷第98至99頁），則被
    告所供稱係毒品來源之人，既經檢察官以證據不足而為不起
    訴處分，顯然被告自白其係自劉青三及李妮雪處取得毒品而
    持之販賣乙節，是否確與事實相符，確有疑義。
  (三)另證人乙○（RINA）於偵查中雖證述：扣案毒品是別人給我
    男友甲○○去賣的，我沒看到甲○○去賣，但是我有看到別
    人拿毒品給甲○○要他去賣，扣案毒品、分裝袋都是甲○○
    的等語（見98年度偵字第12972號卷第65至66頁）。復於本
    院審理時翻異前詞改證稱：「（問：98年6月11日檢察官訊
    問時，你說扣案毒品、分裝袋都是甲○○的？）當天我沒有
    這樣說。」、「（問：你當時還說毒品是別人要給甲○○去
    賣的，你為何這樣說？）我沒有這樣說。」及是甲○○騎車
    載我到鶯歌找阿山的，然後我們回到住處後，在屋子待了大
    概5 分鐘，甲○○在屋子裡面做什麼我不知道，一下就出門
    了，我們從住的地方再出門，結果被臨檢，當天是李雪妮交
    東西給甲○○的等語，並於檢察官訊之「你知道扣案毒品是
    誰的嗎？」，先答稱：「知道。」，檢察官繼而質之「是誰
    的？」，其旋改稱：「我不知道。」等語（見本院卷第77至
    80 頁 ），則依證人乙○於本院審理時證述之情詞觀之，除
    與其於偵查中之證詞多所岐異外，其於接受詰問時，回答顯
    然多所迴避，自不若偵查中所述可採。然縱據證人乙○於偵
    查中之證述觀之，其並未見被告甲○○有販賣毒品予GARY、
    APAT之情，自無法佐證甲○○有販毒之事實。另雖其稱：有
    看到別人拿毒品給甲○○要他去賣云云，然被告甲○○所供
    稱之毒品來源即劉青三及李妮雪部分，該2 人所涉販賣毒品
    部分亦經不起訴處分，業如前述，顯見並無法證實劉青三及
    李妮雪有交付或販賣毒品予被告甲○○持之販賣之事實，是
    證人乙○所述，尚難據為對被告所涉販賣毒品事實部分不利
    之認定。
  (四)再者，本件被告為警查獲時，確於被告住處扣得電子磅秤1
    台及分裝袋743 只，而就分裝袋部分，被告原於偵查中辯稱
    ：分裝袋是我姐姐叫我幫他買，不是用來裝毒品的，是用來
    裝糖或鹽云云。復於本院審理時又改稱：分裝袋是我姐姐有
    在賣菲律賓的點心要用的，請我幫他買，因為大小不符合，
    所以本來要拿回去換云云，然扣案之分裝袋經本院於審理時
    當庭勘驗結果：係夾鏈袋，共743 個，抽樣勘驗其中一個夾
    鏈袋，長4 公分，寬2.5 公分乙節，有本院之勘驗筆錄在卷
    可按（見本院卷第80頁），則依分裝袋之尺寸觀之，顯然甚
    為短小，其大小一望即知，用以裝糖、鹽已甚勉強，更遑論
    點心，縱係誤買，亦不至購買錯的如此離譜之尺寸，堪認被
    告此部分所辯，顯屬虛妄，不足採信，扣案之分裝袋顯係用
    於分裝毒品所用。然縱使如此，施用毒品者同時持有電子磅
    秤及分裝袋，用以分裝供自己施用之量，亦屬常見之事，且
    參以本件於被告身上起獲之第二級毒品甲基安非他命6 包，
    含袋重毛重分別為0.3 、0.4 、0.5 、0. 6、1.0 、1.3 公
    克，另於被告住處起獲之5 包甲基安非他命，含袋重毛重均
    為1.0 公克等情，業據被告於警詢時供陳明確，並有員警之
    職務報告1 份、刑案現場照片2 張在卷可憑（見98年度偵字
    第13517 號卷第36、52頁），其中6 包重量輕重全然不一，
    衡諸常情，倘該毒品係用以販賣，當不致分裝成如此複雜之
    重量，徒增分送及論價時之困擾。另本案亦查無該等磅秤及
    分裝袋即是被告用來秤重或分裝扣案安非他命以供其販賣之
    證據，自難謂必與販賣毒品有所關聯，既然無法建立與販賣
    甲基安非他命間之必然關係，該等扣案之磅秤、分裝袋，自
    難作為被告販賣甲基安非他命之佐證。
  (五)綜上所述，本件既未查得名為GARY、APAT之人，本已無從證
    實被告是否確有販賣第二級毒品之情事，且被告所供出之毒
    品來源即劉青三及李妮雪，該2 人所涉販賣毒品犯行部分，
    亦經檢察官認罪證不足而為不起訴處分，顯然尚無證據足資
    佐證被告於上開警詢及偵查中之自白與事實相符，且本件復
    查無其他被告係為營利意圖而販賣第二級毒品之足夠憑據，
    是以，公訴人所稱被告係基於營利意圖而販賣甲基安非他命
    一節，無論從直接證據或間接證據來看，均顯有不足，實無
    從遽為如此之認定。
三、查甲基安非他命係毒品危害防制條例第2 條第2 項第2 款所
    規定之第二級毒品。核被告甲○○所為，係犯毒品危害防制
    條例第11條第2 項之持有第二級毒品罪。公訴人雖謂被告係
    涉犯同條例第4 條第2 項之販賣第二級毒品罪之罪嫌，然此
    一事實之認定並無足夠積極證據支持，已如前所述，公訴意
    旨認被告構成該罪，尚有未洽，而該條項之罪，係以持有第
    二級毒品甲基安非他命，為其基本犯罪事實，本件公訴人既
    已起訴被告持有第二級毒品之基本事實，是本院自得就此已
    起訴之持有第二級毒品之事實，依法論罪科刑而為實體上之
    審理（最高法院89年度臺上字第2235號判決意旨供參），爰
    依法變更起訴法條為毒品危害防制條例第11條第2 項，附此
    敘明。按毒品危害防制條例第11條第4 項規定：持有第二級
    毒品純質淨重二十公克以上者，處六月以上五年以下有期徒
    刑，得併科新臺幣七十萬元以下罰金。查被告持有第二級毒
    品甲基安非他命11包之淨重共計6.7857公克，未逾20公克，
    自無該條項加重規定之適用，併予敘明。爰審酌被告明知毒
    品戕害身心，助長社會不良風氣，竟仍持有扣案之甲基安非
    他命，且數量達11包之多，惡性非輕，且其前即曾因毒品案
    件而送觀察勒戒，已非屬接觸毒品之初犯，惟念其犯後坦承
    持有毒品犯行，兼衡其犯罪動機、目的、素行、智識程度等
    一切情狀，量處如主文所示之刑，以示懲戒。
四、沒收：
  (一)扣案之第二級毒品甲基安非他命11包（其中5包淨重4.0822
    克，取樣0.0269克鑑析用罄，餘4.0553克；另6 包淨重2.
    7035克，取樣0.0256克鑑析用罄，餘2.6779克），係第二級
    毒品，均應依毒品危害防制條例第18條第1 項沒收銷燬之。
  (二)又扣案之電子磅秤1 台、分裝袋743 只、分裝杓1 支，為被
    告所有而供秤量本件其所持有毒品甲基安非他命所用及預備
    供裝盛毒品甲基安非他命所用之物，業據被告供承明確，應
    依刑法第38條第1 項第2 款之規定宣告沒收。
  (三)至扣案之安非他命吸食器1 組，為被告施用毒品所用之物，
    及行動電話（含SIM 卡）2 支及現金15,000元，尚無證據足
    認與本案有關，爰不併予宣告沒收。
據上論斷，應依刑事訴訟法第299 條第1 項前段、第300 條，毒
品危害防制條例第11條第2項、第18條第1項前段，刑法第11 條
前段、第38條第1項第2款，判決如主文。
本案經檢察官蔡正傑到庭執行職務。
中    華    民    國    99    年    1     月    29    日
                  刑事第七庭  審判長法  官   蕭世昌
                                    法  官   蔡羽玄
                                    法  官   蔡世芳
如不服本判決應於收受判決後10日內向本院提出上訴書狀，並應
敘述具體理由。其未敘述上訴理由者，應於上訴期間屆滿後20日
內向本院補提理由書(均須按他造當事人之人數附繕本)「切勿逕
送上級法院」。
以上正本證明與原本無異。
                                    書記官    張尹嫚
中    華    民    國    99    年    1     月    29    日

司法院資訊處製作；財團法人民間司法改革基金會備份。
